【裁判字號】    99,訴,105
【裁判日期】    990224
【裁判案由】    損害賠償
【裁判全文】
臺灣臺中地方法院民事判決  99年度訴字第105號
原      告  丙○○
被      告  丁○○
訴訟代理人  甲○○
            乙○○
上列當事人間損害賠償事件，本院於民國99年2月2日言詞辯論終
結，判決如下：
    主  文
被告應給付原告新臺幣壹拾玖萬伍仟捌佰零壹元，及自民國九十
八年十月二十一日起至清償日止，按年息百分之五計算之利息。
原告其餘之訴駁回。
訴訟費用由被告負擔九分之二，餘由原告負擔。
本判決原告勝訴部分得假執行，但被告如以新臺幣壹拾玖萬伍仟
捌佰零壹元為原告預供擔保，免為假執行。
原告其餘假執行之聲請駁回。
    事實及理由
一、原告起訴主張：
  (一)被告於民國（下同）98年6月26日23時25分許，駕駛車號A8-
    9909號自小客車，沿臺中縣太平市○○路○段由北往南方向
    行駛，行經中山路一段247號前，本應注意車前狀況，隨時
    採取必要之安全措施，且應在遵行車道內行駛，除準備停車
    或臨時停車外，不得駛出路面邊線，而依當時天候晴、夜間
    有照明、柏油路面、乾燥無缺陷、無障礙物、視距良好等情
    形，無不能注意情事，竟疏於注意，貿然駛出路面邊線，不
    慎以其自小客車前車頭撞及路人劉明璋、陳玠含及原告，劉
    明璋、陳玠含及原告因而倒地，致原告受有頭部外傷合併腦
    震盪、頭皮撕裂傷、顏面及四肢多處挫擦傷、雙側眼球挫傷
    等傷害。原告爰依侵權行為之法律關係，請求被告負損害賠
    償責任。
  (二)茲就原告所受各項損害臚列如下：
  (1)醫療費用部分共計新台幣（下同）2,987元，有台北市立聯
    合醫院陽明院區、中興院區之診斷證明書及收據等可證。
  (2)看護費用：原告因本件事故受傷住院，委請擔任護士之姐姐
    郭珮真休假15日照顧，以原告姐姐每日平均薪資為1,408元
    計算，爰請求看護費用共計21,120元（計算式：1408×15＝
    21120元）。
  (3)工作收入損失部分：原告於98年6月12日本已應徵面試，經
    錄取擔任旭鋒不銹鋼工業有限公司之暑期工讀生，上班時間
    為同年7月12日至8月31日計45天，時薪為120元，膳食每天
    一餐70元，共計46,350元（計算式：120×8＋70＝每日1030
    元，1030×45＝46350元），有該公司出具之證明書乙份可
    證。
  (4)精神慰撫金：原告為年輕之大學生，因本件事故受傷嚴重，
    不論外觀及腦內部組織均受影響，使原告所受之精神上痛苦
    甚大，爰依民法第195條請求被告應給付原告80萬元精神慰
    撫金。
  (5)綜上所述，原告總共得請求之賠償為870,457元 。
並聲明：(1)被告應給付原告870,457元及自起訴狀繕本送達之翌
    日起至清償日止，按年息5%計算之利息。(2)訴訟費用由被告
    負擔。(3)願供擔保請准宣告假執行。
二、被告則辯以：
  (一)對原告所提醫療費用不爭執。另看護費用部分，按照原告之
    傷勢，可以給付一個月之看護費用。
  (二)工作損失部分，因為原告還是學生，損失難以認定，保險公
    司不予給付，依民事訴訟法第277條前段及最高法院17年台
    上字第917號判例說明，原告應予舉證。而精神損失賠償金
    部分，請法院衡量。
答辯聲明：(1)原告之訴駁回。(2)訴訟費用由原告負擔。(3)如受不
    利判決，願供擔保請准免為假執行。
三、得心證之理由：
  (一)本件原告主張被告因過失致原告受傷之前開事實，業據原告
    提出臺灣臺中地方法院98年度交簡字第186號刑事判決、台
    北市立聯合醫院陽明院區、中興院區之診斷證明書、國軍台
    中總醫院附設民眾診療服務處之診斷證明書及事故現場照片
    等為證，故被告之過失責任應堪認定，此亦為被告所不爭執
    ；又被告因前開過失傷害行為，業經本院刑事庭以98年度交
    簡字第186號刑事判決判處有期徒刑5月，如易科罰金，以
    1,000元折算一日確定，亦據本院依調閱該刑事案卷，查明
    屬實，堪認為真實。
  (二)按因故意或過失，不法侵害他人之權利者，負損害賠償責任
    ；汽車、機車或其他非依軌道行駛之動力車輛，在使用中加
    損害於他人者，駕駛人應賠償因此所生之損害；不法侵害他
    人之身體或健康者，對於被害人因此喪失或減少勞動能力或
    增加生活上之需要時，應負損害賠償責任；不法侵害他人之
    身體、健康、名譽、自由、信用、隱私、貞操，或不法侵害
    其他人格法益而情節重大者，被害人雖非財產上之損害，亦
    得請求賠償相當之金額，民法第184條第1項前段、第191條
    之2前段、第193條第1項、第195條第1項前段分別定有明文
    。本件原告因被告之過失侵權行為受有損害，且被告過失行
    為與原告所受損害間具有相當因果關係，是原告依上揭規定
    請求被告負損害賠償責任，洵屬有據。茲就原告請求，應否
    准許，分述如下：
  (1)醫療費用部分：
    原告主張因本件事故受有前述傷害，已支出醫藥費用共2,98
    7元，業據其提出台北市立聯合醫院陽明院區、中興院區之
    醫療費用收據7紙，被告對此復不爭執，原告此部分請求，
    應予准許。
  (2)看護費之損害部分：
    按被害人因受傷需人看護，而由親屬看護時，雖無現實看護
    之支付，亦應認被害人受有相當看護費之損害，得向加害人
    請求賠償。蓋因親屬照顧被害人之起居，固係出於親情，但
    親屬看護所付出之勞力，並非不能評價為金錢，只因兩者身
    分關係密切而免除支付義務，此種親屬基於身分關係之恩惠
    ，自不能加惠於加害人，故應衡量及比照僱用職業護士看護
    情形，認被害人受有相當看護費之損害，得向加害人請求賠
    償（最高法院94年度台上字第1543號判決參照）。原告主張
    因本件事故，受有頭部外傷合併腦震盪、頭皮撕裂傷、顏面
    及四肢多處挫擦傷、雙側眼球挫傷等傷害，受傷後急診住院
    3日，住院期間需專人照顧，及出院後1個月需專人照顧等情
    ，有國軍台中總醫院附設民眾診療服務處診斷證明書在卷可
    稽，足認原告在療傷期間有需他人看護之必要，其期間共計
    為33日，又原告主張每日看護費用以1,408元計算，為被告
    所不爭執，且同意給付一個月看護費用，故原告得請求之看
    護費用為46,464元（計算式：1408×33＝46464元）。逾越
    部分，非有必要，不應准許。
  (3)工作收入損失部分：
    原告另主張因系爭車禍受傷，致無法擔任旭鋒不銹鋼工業有
    限公司之暑期工讀生（期間計45天），受有46,350元之損失
    ，原告並提出旭鋒不銹鋼工業有限公司出具之書面證明為憑
    ，惟為被告否認。經查原告於98年6月27日車禍受傷住院治
    療，出院後1個月尚需專人照護及復建等情，詳如前述。是
    其於此期間顯然已無法從事暑期工讀之工作，原告請求45天
    之工作收入損失，為法所許。次查，依原告提出之旭鋒不銹
    鋼工業有限公司書面證明所載，原告上班天數為45天，時薪
    120元，另加上伙食費每天一餐70元，則原告一天工作8小時
    收入應為1,030元（120×8＋70＝1030元），是以原告受傷
    期間之工作收入損失部分計為46,350元（計算式：1030×45
    ＝46350元）。
  (4)慰撫金部分：
    原告因被告之前開過失行為，受有上開傷害，其在精神及肉
    體上感受痛苦，自屬顯然，自得請求被告賠償非財產上損害
    之慰藉金。本院斟酌兩造均為學生，及原告因本件車禍所受
    之傷害程度，所受痛苦情形、兩造之經濟能力等一切情狀後
    ，認原告請求賠償慰撫金額以10萬元為相當，逾此部分所為
    請求，尚嫌過高，不應准許。
  (5)綜上所述，原告得主張所受損害之金額合計為195,801元（
    計算式：2,987+46,464+46,350＋100,000＝195,801）。
四、從而，原告基於侵權行為之規定，請求被告應給付原告195,
    801元，及自起訴狀繕本送達翌日即98年10月21日起至清償
    日止，按年息5%計算之法定遲延利息之範圍內，為有理由，
    應予准許；逾此範圍之請求，為無理由，應予駁回。
五、原告陳明願供擔保請准宣告假執行，經核原告勝訴部份，係
    為所命給付金額未逾50萬元之判決，爰依民事訴訟法第389
    條第1項第5款依職權宣告假執行；其餘假執行之聲請，因訴
    之駁回而失所依附，不予准許。另被告陳明願供擔保，聲請
    宣告免為假執行，經核無不合，爰酌定相當之擔保金額准許
    之。
六、本件事證已臻明確，兩造其餘之攻擊及防禦方法，核與本件
    判決結果無影響，爰不逐一論述。
七、本件原告之訴為一部有理由，一部無理由，依民事訴訟法第
    79條、第389條第1項第5款、第392條第2項，判決如主文。
中    華    民    國    99    年    2    月    24     日
                  民事第二庭    法  官  周靜秀
正本係照原本作成。
如不服本判決，應於送達後20日內向本院提出上訴狀。
中    華    民    國    99    年    2    月    24     日
                                書記官

司法院資訊處製作；財團法人民間司法改革基金會備份。
